臺灣新竹地方法院刑事判決　　　　　　　　　　　　　　九十年度訴字第三六五號
　　公　訴　人　臺灣新竹地方法院檢察署檢察官
　　被　　　告　丁○○
　　選任辯護人　洪大明
　　　　　　　　王文君
　　　　　　　　黃莉玲
右列被告因強盜案件，經檢察官提起公訴（九十年度偵緝字第一四七號），及移送併
案審理（九十年度偵字第四０四四號、第四六八三號），本院判決如左：
    主  文
丁○○意圖為自己不法之所有，結夥三人以上，攜帶兇器，以強暴至使不能抗拒，而
取他人之物，處有期徒刑柒年貳月。
    事  實
一、丁○○（綽號「貓仔」、「阿貓」、「黑貓」）與其友人乙○○（另案經臺灣高
    等法院以九十年度上訴字第一二六六號判決有罪）及姓名、年籍不詳，綽號「阿
    文」之成年男子共三人，共同基於意圖為自己不法所有之犯意聯絡，先由乙○○
    化名為「吳瑞玉」，於民國八十九年七月三日上午，以電話向龍合投資顧問公司
    （以下簡稱龍合公司）台北總公司人員佯稱欲出售聯發科技股份有限公司股票二
    張，而約定總價金新台幣（下同）一百十三萬六千五百八十元，並以急於脫手賣
    出為由，要求龍合公司派員至乙○○位於新竹市○○路○段六八七巷三二號租屋
    處交割，龍合公司乃依例派遣股票交割外務員攜帶如數款項於同日下午二時許至
    上址進行交易，再由乙○○出面以遙控器打開該租屋處鐵捲門引領甲○○入內後
    ，乙○○旋即以遙控器關上鐵捲門，先詢問甲○○確有如數攜帶購買股票之上開
    款項後，乙○○乃假裝走向二樓拿取股票，並請甲○○在客廳稍待以鬆懈心防，
    乙○○乃於樓梯口處大喊三人事先約定之暗語「石頭」（台語）二聲，丁○○及
    「阿文」聞聲後隨即衝出至客廳，以由「阿文」持西瓜刀架住甲○○脖子，並由
    丁○○以租屋處客廳原有之膠帶矇貼甲○○嘴巴、眼睛之強暴手段，至使甲○○
    不能抗拒後，丁○○、乙○○、「阿文」等人即將甲○○手提袋內之現金一百十
    三萬六千五百八十元取出（該款項丁○○取得三十萬元，分給「阿文」七萬元，
    其餘八十餘萬元由乙○○取得，丁○○所得款項均已花用而費失），並告知甲○○可於五分鐘後自行解開膠帶，三人得手後，即駕車逃逸，甲○○自行脫困後報
    警，經警循線於八十九年七月二十八日夜間十一時三十分許，先在桃園中正機場
    查獲甫自大陸入境之乙○○，並在九十年六月二十二日凌晨於新竹市○○路五七
    五巷十號逮捕遭通緝之丁○○。
二、案經甲○○訴由新竹市警察局第三分局報告臺灣新竹地方法院檢察署檢察官偵查
    起訴。
    理  由
一、訊據被告丁○○固不否認曾於前揭時地，與共犯乙○○、「阿文」等人，由「阿
    文」持西瓜刀，而共同取走告訴人甲○○帶至現場之現金，惟矢口否認有何意圖
    為自己不法所有之強盜犯行，辯稱本件係共犯乙○○向伊表示與告訴人有債務糾
    紛，而提議要伊與「阿文」一起去把錢要回來，當天「阿文」雖有持西瓜刀但並
    未架住告訴人的脖子，伊也沒有拿膠帶蒙住告訴人的眼睛及嘴巴云云。經查：
（一）被告與共犯乙○○、「阿文」前揭以持刀及膠帶矇貼之強暴方式使告訴人不能
      抗拒後而強取告訴人現金之事實，業據告訴人指述綦詳（見八十九年度偵字第
      四二七三號影印卷第九至十三頁、第三十二至三十四頁，九十年度偵緝字第一
      四七號卷第三十五至三十七頁，八十九年度訴字第六二三號影印卷第七十八至
      八十四頁、第一０一至一０四頁第一三一頁至一三二頁、第一五三至一五四頁
      ，九十年度訴字第一二六六號影印卷第四十五至四十八頁、第八十七至九十頁
      ，本案卷第八十一頁），並有告訴人提領款項之明細及取款憑條等可稽（見本
      案卷第一０一頁），參以被告曾供承：「：：有用開山刀押住（被害人甲○○
      ）：：」、「乙○○找我去說押一個人給我三十萬元，我就押被害人叫他坐好
      不要動：：」（見九十年度偵緝字第一四七號卷第十五頁反面，九十年度聲羈
      九四號卷），且被告對於告訴人指認其於案發時以膠帶蒙住告訴人眼睛和嘴巴
      等情當庭表示：「沒有意見，事實上如此，我承認此犯行」，並供稱：「：：
      「阿文」戴了一頂帽子，拿西瓜刀架住被害人（即告訴人甲○○）脖子」等語
      （見九十年度偵緝字第一四七號卷第三十五頁反面及第三十六頁反面），即與
      告訴人所指述相符，且留置於案發現場之膠帶有潛伏指紋顯現等情，亦載明於
      新竹市警察局刑警隊鑑識組所出具之現場蒐證報告書而附卷足佐（見八十九年
      度訴字第六二三號影印卷第一六九頁），是被告此部分於偵查中之任意性自白
      即與事實相符而堪以採信。
（二）而被告對於本件之起因雖辯稱係共犯乙○○表示與告訴人有債務糾紛，伊無不
      法所有之意圖云云，且共犯乙○○於本院提訊時亦附和稱係向被告表示遭人積
      欠一筆款項云云（見本案卷第一六一頁）。然查：告訴人始終表示並不認識共
      犯乙○○，更遑論如何與共犯乙○○有債務糾紛，而共犯乙○○前於本院審理
      羈押聲請時業將謀議經過、內容供述明確：「（問：何時、地談此案？）在八
      十九年六月底租，在遇到「貓仔」及其朋友『阿文』聊起來最近缺錢，來詐騙
      ，就計畫犯此案。（問：是分頭進行作何事？）我提議看報紙未上市股票買賣
      ，來打電話叫人家把錢拿來，：：我打電話說我身上有股票要買否。：：（問
      ：打電話叫人過來後如何？）我開門，叫人把錢留下，我用暗語，我上樓叫二
      聲『石頭』，他們二人（即被告及「阿文」）就出來，我們當初想好，我們人
      多，客人就會把錢放下。」（見八十九年度聲羈字第一二一號影印卷內）。況
      被告對於共犯乙○○與告訴人所謂「債務糾紛」，先供稱：「（問：本件當時
      乙○○是如何跟你說？）乙○○是到我家問我說要不要賺錢，他說他之前有一
      筆股票被騙走，找我一起去要回來並要給我三十萬元：：。（問：乙○○有無
      跟你說被騙的這筆股票價值有多少？）有，他說一百多至二百萬元。」（見本
      案卷第四十一至四十二頁），復又改稱：「（問：乙○○有無跟你說對方欠他
      多少錢？）沒有」（見本案卷第一三二至一三三頁），其前後所述明顯不一，
      顯難遽採。參以被告僅在現場押人即可取得為數三十萬元之現金，若共犯乙○○對於告訴人確有合法之債權關係，何以率爾即贈與被告高額之酬金？凡此實
      與常情有悖，而益見其等不法所有之意圖。是本件已事證明確，被告犯行洵堪
      認定，應依法論科。
二、按被告行為後，懲治盜匪條例業於民國九十一年一月八日通過廢止，同年一月三
    十日總統公布，並自同年二月一日生效。依被告行為時，懲治盜匪條例第五條第
    一項第一款規定：「意圖為自己或第三人不法之所有，以強暴、脅迫、藥劑、催
    眠術或他法，至使不能抗拒，而取他人之物或使其交付者，為強盜罪，處無期徒
    刑或七年以上有期徒刑」，與修正後刑法第三百二十八條規定：「意圖為自己或
    第三人不法之所有，以強暴、脅迫、藥劑、催眠術或他法，至使不能抗拒，而取
    他人之物或使其交付者，為強盜罪，處五年以上有期徒刑」、第三百三十條規定
    ：「犯強盜罪而有第三百二十一條第一項各款情形之一者，處七年以上有期徒刑
    」兩相比較，顯以新刑法對被告較為有利，依刑法第二條從新從輕原則，應適用
    修正後刑法第三百二十八條及第三百三十條之規定對被告科以刑責，並變更起訴
    法條。核被告所為，結夥三人以上，共同持西瓜刀之兇器，以強暴方式至使在場
    之告訴人不能抗拒以強取他人之物，顯與修正後刑法第三百三十條第一項，犯強
    盜罪而有第三百二十一條第一項第三款、第四款之情形相當，應依修正後刑法第
    三百二十八條第一項、第三百三十條第一項之加重強盜罪論處之。被告就上開犯
    行與共犯乙○○、「阿文」間有犯意聯絡及行為分擔，為共同正犯。爰審酌被告
    素行雖佳，年輕力盛卻不思以正當手段賺取財富，反結夥持刀強盜他人財物，嚴
    重影響社會秩序，所生危害甚鉅，其於本院審理時否認犯行，惟犯罪後於偵查中
    曾一度坦承犯行、態度尚可等一切情狀，量處如主文所示之刑，以示懲儆。
三、檢察官另以被告夥同林進宏、李榮斌、陳子雄、彭振銓、高清福等人（共犯林進
    宏等人部分及被告另於八十四年間起無故持有槍枝部分均另案經本院以九十年度
    訴字第四一五號審理中）於九十年五月五日在新竹縣竹北市○○○街三三七號三
    樓持槍強盜夏蝶蘭、黃素貞、戰昌宇等人之財物，認被告此部分亦涉犯強盜等罪
    而以九十年度偵字第四０四四號移送本院審理部分。訊據被告固不否認此部分犯
    行，惟此部分之犯罪時間為九十年五月五日，與本件起訴論罪科刑之時間已相距
    近十個月之久，且被告供稱並無一直要犯強盜案之意，是此移送併案部分與本件
    起訴論罪科刑部分客觀上並非時間緊接，被告主觀上亦無連續犯案之意，難認係
    基於概括犯意為之，而有連續犯之裁判上一罪關係，故非起訴效力所及，應退回
    檢察官另行偵處。
四、檢察官另以被告與己○○間有債務糾紛無法處理，遂於八十八年十一月間某日，
    夥同戊○○、丙○○前往新竹市客雅山上與己○○談判，戊○○竟取出手槍，質
    問己○○其與被告債務如何處理，至己○○心生畏懼，無法反抗而交出十萬元，
    認被告此部分亦涉有犯強盜罪而以九十年度偵字第四六八三號移送本院審理部分
    。
（一）按犯罪事實應依證據認定之，無證據不得推定其犯罪事實，刑事訴訟法第一百
      五十四條定有明文。又犯罪事實之認定，應憑真實之證據，倘證據是否真實尚
      欠明確，自難以擬制推測之方法，為其判斷之基礎；而認定犯罪事實之證據係
指足以認定被告確有犯罪行為之積極證據而言，該項證據自須適合於被告犯罪
      事實之認定，始得採為斷罪資料，最高法院五十三年臺上字第六五六號、二十
      九年上字第三一０五號判例均可資參照。
（二）訊據被告固不否認與己○○有債務關係，及與戊○○、丙○○到客雅山與己○○見面之事實，惟否認有何強盜己○○財物之犯行，辯稱是戊○○跟丙○○下
      車與己○○在談，伊當時人在車上，戊○○上車後就跟伊說已經跟己○○談好
      ，己○○會還錢，在客雅山的時候，伊沒有跟己○○談過話等語。
（三）經查：本件係共犯戊○○於八十九年九月十八日上午十時許，在新竹市○○路
      、公園路口為警逮捕後於警訊中自白其犯行，惟遍查相關卷宗資料，除匿名證
      人Ａ１（並無檢附其姓名年籍資料）之警訊筆錄外（見八十九年度偵字第二一
      九七九號卷第二十六頁），並無被害人己○○之相關筆錄，且經本院以「己○○」之姓名查詢戶籍資料，全國有數十位同名同姓之人，有戶役政連結作業系
      統查詢所得二十一頁資料附卷可證，是本院無從傳喚被害人己○○到庭應訊，
      而無法於法庭上檢驗證人Ａ１於警訊之指證是否屬實。且共犯戊○○、丙○○
      於另案審理中已否認持槍命被害人己○○交付金錢之情，業經臺灣板橋地方法
      院八十九年度訴字第一五七八號判決載明，有該判決書附於九十年度偵字第四
      六八三號卷第二十頁以下可稽。是本件犯行除共犯戊○○、丙○○於警訊中之
      自白外，尚無其他積極證據以資證明，自難以推測或擬制之方法，遽入被告於
      罪，此部分犯行尚不能證明，與本案起訴論罪科刑部分，難謂有連續犯之裁判
      上一罪關係，非起訴效力所及，本院自不得併予審判，應退由檢察官另行偵辦
      處理。
據上論斷，應依刑事訴訟法第二百九十九條第一項前段、第三百條，刑法第二條第一
項前段、第三百三十條第一項，判決如主文。
本案經檢察官吳金棟到庭執行職務。
中      華      民      國    九十一    年      三      月      一      日
                              臺灣新竹地方法院刑事第二庭
                                      法    官  黃美盈
如不服本判決，應於判決送達後十日內向本院提出上訴狀（應附繕本），上訴於臺灣
高等法院。
右正本證明與原本無異。
                                      書 記 官  吳尚文
中      華      民      國    九十一    年      三    月      一      日
附錄本案論罪科刑法條：
第三百二十八條第一項
意圖為自己或第三人不法之所有，以強暴、脅迫、藥劑、催眠術或他法，至使不能抗
拒，而取他人之物或使其交付者，為強盜罪，處五年以上有期徒刑。
刑法第三百三十條第一項
犯強盜罪而有第三百二十一條第一項各款情形之一者，處七年以上有期徒刑。
